最　高　行　政　法　院　判　決　　　　　　　　　九十一年度判字第一九三九號
　　再 審原 告　甲○○
　　再 審被 告　南投縣草屯鎮公所
　　代　表　人　洪敦仁
右當事人間因建築執照事件，再審原告對於中華民國九十年六月十三日本院九十年度
判字第一○五三號判決，提起再審之訴。本院判決如左：
　　主  文
再審之訴駁回。
再審訴訟費用由再審原告負擔。
　　理  由
按行政訴訟法第二百七十三條第一項第一款所謂適用法規顯有錯誤，係指原判決所適
用之法規與該案應適用之現行法規相違背，或與解釋判例有所牴觸者而言。至於事實
之認定或法律上見解之歧異，再審原告對之縱有爭執，要難謂為適用法規顯有錯誤，
而據為再審之理由。本件再審原告以南投縣草屯鎮○○路碧華巷係私設巷道，再審被
告未取得彼等鄰近住戶之通行權同意書，於民國七十六年間違法核發草屯鎮○○○段
原六三五地號黃朱明華等十二戶住宅之建築執照，乃請求再審被告依法撤銷，經再審
被告駁回其申請。再審原告不服，循序提起行政訴訟，為本院九十年度判字第一○五
三號判決駁回。再審原告以原判決適用法令顯有錯誤，對之提起再審之訴。經查原判
決係以依臺灣省建築管理規則（下稱建築規則）第四條第一項第三款規定，建築法七
十三年十一月七日修正公布前，曾指定建築線之現有巷道，經縣市主管建築機關認定
無礙公共安全、公共衛生、公共交通及市容觀瞻者，即屬該條所稱之現有巷道。本件
再審原告所有南投縣草屯鎮○○○段六三五－二六地號土地，據再審原告自陳其於六
十八年間在其地上與鄰近共十五戶居民集體興建住宅。而上開土地上所留設通往碧山
路之碧華巷，既係集體興建住宅時所留設，即屬上述規則所指曾指定建築線之巷道。
另該巷道既未經南投縣政府主管建築機關為有礙公共安全、衛生、交通等之認定，且
嗣於七十六年間依建築法第二十七條之規定，授權再審被告准就毗鄰之同地段六三五
地號土地，核發朱明華集體興建住宅之建造執照，是事實上已為無礙公共安全、衛生
、交通之認定。該碧華巷即已屬上述規則所定「曾指定建築線之現有巷道」。再審被
告據以核發上開六三五地號土地建造執照，於法有據，尚難謂有違誤，一再訴願決定
駁回再審原告之申請，理由雖不盡同，結果則無異，應予維持。再審原告起訴意旨難
謂有理由，而駁回其前訴訟程序之訴，殊無所適用之法規與應適用之現行法規相違背
，或與解釋判例有所牴觸情形。再審原告猶執詞主張稱系爭巷道施設時，非建築法第
三條規定適用地區，無需申請指定建築線，該巷道仍為私設巷道，非現有巷道，依建
築規則第五條規定，不得指定建築線。系爭巷道未曾指定建築線，自非依建築規則第
四條第一項第三款所定現有巷道，且該款現有巷道之認定屬縣市主管建築機關權責，
未授權鄉鎮公所辦理等情，係就原判決認定系爭巷道是否屬於建築規則第四條第一項
第三款規定之現有巷道之事實認定及法律見解為爭執，揆諸首揭說明，尚難執為再審
理由。另上訴人主張依內政部七十一年十二月二十日（七一）台內營字第○○一二二
六八八號、七十七年三月二十三日台（七七）內營字第○○五八○一一四九號、八十
三年七月二十二台（八三）內營字第八三三五九二號函釋，對基地不臨接建築線，而
與其他私設通路相連接者，應先取得通路所有權人通行使用同意書等語，均係關於私
設巷道之函釋，與本件原判決認定之現有巷道無關。至上訴人所引本院七十七年度判
字第一三五號判決八十四年度判字第二六八二號、八十五年度判字第二五七五號判決
，均未經採為判例，無從據此提起再審之訴。本件再審之訴，顯無再審理由，應予駁
回。
據上論結，本件再審之訴為顯無再審理由，爰依行政訴訟法第二百七十八條第二項、
第九十八條第三項前段，判決如主文。
中　　華　　民　　國　　九十一　　　年　　　十　　　　月　　二十五　　　日
                    最 高 行 政 法 院  第 一 庭
                                審 判 長 法  官　　　黃　綠　星
                                         法  官      黃  合  文
                                         法  官　　　蔡　進　田
                                         法  官　　　黃　璽　君
                                         法  官　　　廖　宏　明
右  正  本  證  明  與  原  本  無  異
　　　　　　　　　　　　　　　　　　　　 法院書記官　邱  彰  德
中　　華　　民　　國　　九十一　　　年　　　十　　　　月　　二十八　　　日
